最高法院刑事判決　　　　　　　　　　　　　　　八十六年度台上字第五二九九號
　　上訴人　甲○○
右上訴人因過失致人於死案件，不服台灣高等法院高雄分院中華民國八十五年十月二
十九日第二審更審判決（八十五年度交上更(一)字第二○號，起訴案號：台灣高雄地方
法院檢察署八十四年度偵字第一○三五一號），提起上訴，本院判決如左：
    主  文
上訴駁回。
    理  由
按刑事訴訟法第三百七十七條規定：上訴於第三審法院，非以判決違背法令為理由，
不得為之。是提起第三審上訴，應以原判決違背法令為理由，係屬法定要件。且必須
依據卷內資料為具體之指摘，並足據以辨認原判決已具備違背法令之形式，始屬相當
。本件原判決認定上訴人甲○○應注意酒後有醉意時不得駕車，且依當時情形，並無
不能注意之情形，竟於民國八十四年五月二十二日上午六時三十分許，飲酒後吐氣所
含酒精成分超過每公升○‧二五毫克，達○‧四毫克顯有醉意時，駕駛ＶＣ－五七三
二號自用小客車，快速沿高雄縣大寮鄉○○村○○○路，由鳳山市往大寮鄉方向之內
側車道行駛。途經該路三○八之十號前路段時，因酒後有醉意且雨後路滑，復因對向
來車道有不明車號之汽車超越分向限制線侵入其車道。上訴人向右打方向盤，並緊急
煞車又向左打方向盤，其所駛汽車因而迴轉失控，滑向對向車道。該車右後方撞及沿
該路路邊，由大寮鄉往鳳山市方向騎踏車正要上學之女學生楊若男。致楊若男受衝
撞人車再飛撞停於同方向路邊之ＶＣ－二二四五號小貨車擋風玻璃，因而受頭部骨折
、腦挫傷之傷害，經送醫延至同日上午七時三十分許不治死亡等情。因而撤銷第一審
判決，改判仍論處上訴人因過失致人於死罪刑，業已明係依憑上訴人之供承肇事經
過及被害人楊若男之父楊偉雄之指訴，並有道路交通事故調查報告表(一)、(二)，現場照
片十幀及上訴人吐氣所含酒精成分測定值表一紙在卷可稽。上訴人之上開疏失，亦經
台灣省高屏澎區車輛行車事故鑑定委員會鑑定明確，有該委員會鑑定意見書可按。又
被害人楊若男確因本件車禍受傷不治死亡，業經檢察官督同法醫師相驗明確，製有相
驗屍體證明書、驗斷書及勘驗筆錄可稽。足認被害人之死亡，與上訴人上開疏失係有
相當因果關係，為其所憑之證據及認定之理由。而以上訴人確有上開過失，業經鑑定
明確，如上所述；且肇事當時天色已亮，路況良好，並無上訴人不能注意之情形。上
訴人竟於酒後有醉意時駕車，致因閃避對向侵入其車道之車輛處置不當而肇本件車禍
，上訴人自難辭其有過失之責任。其所辯：伊無過失云云，係卸責之詞，不足採信，
於理由內予以指駁及說明。上訴意旨略稱：本件車禍係因對向不明來車超越侵入伊之
車道，伊為閃避而發生，乃偶發之情形，尚難認被害人之死亡與伊之行為有相當因果
關係。且伊當時並無醉意，發現狀況時已盡相當之注意，並無過失可言等語。經查，
取捨證據、認定事實，乃事實審法院之職權。原判決已明本件車禍，係因上訴人酒
後有醉意時仍駕駛汽車，致發現對向來車侵入其車道時，打方向盤處置不當致之，所
為判斷核無違反經驗法則或論理法則之情形。上訴意旨所執，並未依據卷內資料具體
指摘原判決如何違背法令，徒就原判決已明白論斷之事實或原審採證認事之職權適法
行使任意指摘，尚難認與首揭法定第三審上訴要件相符合，其上訴違背法律上之程式
，應予駁回。又本件雖屬刑事訴訟法第三百七十六條第一款所列之案件，惟於修正刑
事訴訟法施行前，原得上訴於第三審法院，且已繫屬於法院，依刑事訴訟法施行法第
五條第一項規定，仍應依施行前之法定程序終結之，附此明。
據上論結，應依刑事訴訟法第三百九十五條前段，判決如主文。
中      華      民      國    八十六    年      九      月      五      日
                              最高法院刑事第十庭
                                  審判長法官  吳  雄  銘
                                        法官  池  啟  明
                                        法官  陳  宗  鎮
                                        法官  石  木  欽
                                        法官  吳  火  川
      右正本證明與原本無異
                                              書  記  官
中      華      民      國    八十六    年      九      月      十      日
